臺灣彰化地方法院民事判決　九十三年度簡上字第九九號
　　上　訴　人　劉裕淵
　　訴訟代理人　趙惠如律師
　　被上訴人　　甲○○
　　訴訟代理人　乙○○
右當事人間請求損害賠償事件，上訴人對於中華民國九十三年八月五日本院彰化簡易
庭九十三年度彰簡字第九五號第一審判決，提起上訴，本院於民國九十三年十二月七
日言詞辯論終結，判決如左：
    主      文
原判決廢棄。
被上訴人在第一審之訴駁回。
第一、二審訴訟費用由被上訴人負擔。
    事實及理由
一、被上訴人起訴主張：其在民國（下同）九十二年十月二十日將其所有車牌號碼Ｙ
    三－三六一六號自用貨車交給廣毅汽車修配場即上訴人劉裕淵維修，維修期間在
    同年月二十三日發現該車輛遺失遭竊，竟未通知被上訴人，等到被上訴人洽詢維
    修狀況後才知該車遭竊，其管理有疏失，該車輛是在九十二年六月自東永汽車商
    行購得，價款為新台幣（下同）四十六萬元，貸款四十萬元，故請求廣毅汽車修
    配場即上訴人劉裕淵給付四十萬元等語。嗣於本院主張：縱使該車輛未直接交付
    給上訴人，上訴人就該車有進行維修動作，同時即負有保管責任，而失竊後竟又
    未通知被上訴人，上訴人對於車輛遺失有直接之責任及關係，上訴人稱該修配場
    之經營是各自為業，然渠等共同經營，且汽車修配非一己之力所能完成，上訴人
    所言只是卸責之妄言，依法律原則應認為是合夥，又上訴人在原審完全未表示其
    身分或主體適格，或對系爭債之標的有任何異議，自不得作為卸責之詞等語。
    上訴人先於原審辯稱：被上訴人買中古車，來找我們說水箱溫度太高，我們檢查
    後發現車子沒有問題，被上訴人買車的車商也有來，曾打電話給被上訴人說並不
    負保管責任等語；嗣於本院辯稱：廣毅汽車修配場並未作任何營利事業登記，上
    訴人劉裕淵與訴外人劉享易二人在此一修配場各自獨立作業，客戶將車交給誰修
    ，就由該人負責維修及收取費用，被上訴人是將小貨車交給劉享易維修，並非交
    給上訴人劉裕淵，足見兩造間並無任何法律關係，自無侵權行為損害賠償及契約
    保管責任，況且被上訴人將系爭車輛交給劉享易檢查後，並無問題，劉享易遂要
    被上訴人將車開回，且明白告知被上訴人車子未維修，不負保管責任，被上訴人
    竟置之不理，將該車停放車廠外，聲稱要找其他維修人員來看，無論是上訴人或
    劉享易，均未與被上訴人成立任何保修契約，並無義務負保管責任，倘若如認上
    訴人或劉享易應負損害賠償責任，則因被上訴人遲不將系爭車輛開回，顯然受領
    遲延，而上訴人亦無故意或重大過失，依民法第二百三十七條規定，上訴人無須
    負損害賠償之責，縱認上訴人或劉享易應負賠償之責，亦應依民法第二百十七條
    減輕賠償金額等語。
二、本件原審對於被上訴人之請求，判決被上訴人全部勝訴，並為假執行之宣告，上
    訴人全部聲明不服，求為廢棄原判決，並駁回被上訴人在第一審之訴，被上訴人
    則求為判決駁回上訴。
三、被上訴人主張其在九十二年十月二十日，將其所有車牌號碼Ｙ三－三六一六號自
    用貨車交給廣毅汽車修配場維修等語，上訴人則辯稱：廣毅汽車修配場並未作任
    何營利事業登記，上訴人劉裕淵與訴外人劉享易二人在此一修配場各自獨立作業
    ，客戶將車交給誰修，就由該人負責維修及收取費用，被上訴人是將小貨車交給
    劉享易維修，並非交給上訴人劉裕淵，被上訴人將系爭車輛將交給劉享易檢查後
    ，並無問題，劉享易遂要被上訴人將車開回，且明白告知被上訴人車子未維修，
    不負保管責任，被上訴人竟置之不理，將該車停放車廠外等語。按債權債務之主
    體，以締結契約之當事人為準，債權人不得對於債務人以外之人請求履行。查：
    被上訴人所有車牌號碼Ｙ三－三六一六號自用貨車係向東永汽車商行購得之事實
    ，為兩造所不爭執，且經證人黃春旺到庭結證稱：該車是九十二年五、六月間被
    上訴人的先生到店裡來買這部車等語無誤，足見兩造間並無直接買賣契約存在；
    又上訴人辯稱：廣毅汽車修配場並未作任何營利事業登記，上訴人劉裕淵與訴外
    人劉享易二人在此一修配場各自獨立作業，客戶將車交給誰修，就由該人負責維
    修及收取費用，被上訴人是將小貨車交給劉享易維修，並非交給上訴人劉裕淵等
    語，核與證人黃春旺到庭證述略謂：劉裕淵、劉享易二人是兄弟，修配場是他們
    二人所開，劉裕淵是做電機，劉享易是做引擎，做的生意不同，生意各自去接等
    語之情節相符，且經本院向彰化縣政府查詢結果，並無廣毅汽車修配場或位於彰
    化縣和美鎮○○路一一九號地址之營利事業登記資料，有彰化縣政府函在卷可稽
    ，而被上訴人亦於本院準備程序時自認：跟伊談汽車事情是劉享易等語，復於本
    院言詞辯論時自認是要告劉享易等語，有準備程序筆錄及言詞辯論筆錄可稽，堪
    認廣毅汽車修配場並非商號，上訴人劉裕淵與被上訴人之間既無任何法律關係存
    在，亦非與被上訴人接洽修車之人，被上訴人遽以上訴人劉裕淵為修理系爭車輛
    之當事人，請求履行送修契約應負保管責任之損害賠償，自難謂合。況且上訴人
    主張劉享易檢查該車後並無問題，劉享易遂要被上訴人將車開回，且明白告知被
    上訴人車子未維修，不負保管責任一節，亦據證人黃春旺證述：我打電話給乙○
    ○（即被上訴人之夫）本人，跟他說車子確實沒有問題，請他把車子牽回去，如
    超過晚上八點，工廠就會休息，結果這部車子就放在當地二、三天，乙○○就沒
    有牽回去，事後還有打電話給乙○○，請他把車子牽回，不然丟了沒人負責，他
    有把車子開走，結果竟然又要求賠償等語明確，被上訴人之訴訟代理人乙○○於
    作證時亦自承：當天黃先生再跟我聯絡，說車子沒有問題，我因為務農很忙，我
    沒有時間去牽車，隔天黃先生還有跟我聯絡，說他試車結果沒有問題要我去牽車
    ，到了第三天或第四天時，我帶二個朋友一起去看車子，劉享易就說車子已經不
    見了等語，自難認上訴人有何違反保管責任或侵權行為可言，故上訴人主張其毋
    庸負賠償責任等語，應屬可採。從而，被上訴人請求上訴人給付四十萬元，及自
    九十二年十二月十八日起至清償日止按年息百分之五計算之利息，為無理由，不
    應准許。原審判命上訴人應給付被上訴人四十萬元，及自九十二年十二月十八日
    起至清償日止按年息百分之五計算之利息，自有未洽，上訴意旨指摘原判決不當
    ，求予廢棄改判，為有理由，自應由本院予以廢棄改判如主文第二項所示。
四、本件待證事實已臻明確，兩造其餘之攻擊防禦方法與舉證，均不影響本件判決之
    結果，爰不一一審酌。
五、據上論結，本件上訴為有理由，依民事訴訟法第四百三十六條之一第三項、第四
    百五十條、第七十八條，判決如主文。
中　　　華　　　民　　　國　　九十三　　年　　　十二　　月　　二十一　　日
                            臺灣彰化地方法院民事第一庭
~B審判長法官　羅培昌
~B法　　　官　林金灶
~B法　　　官　陳弘仁
右為正本係照原本作成
本件不得上訴
~B法院書記官　王振州
中　　　華　　　民　　　國　　九十三　　年　　　十二　　月　　二十一　　日
